【裁判字號】    90,上訴,81
【裁判日期】    900410
【裁判案由】    毒品危害防制條例
【裁判全文】
臺灣高等法院臺南分院刑事判決            九十年度上訴字第八一號  Ａ
      上  訴  人
      即  被  告  丁  ○  ○
      選任辯護人  黃  勝  昭
右上訴人因毒品危害防制條例案件，不服臺灣嘉義地方法院八十九年度訴字第四五號
中華民國八十九年十二月十四日第一審判決（起訴案號：臺灣嘉義地方法院檢察署八
十八年度偵字第八○八六、七七八○、七九三五號；移送併辦案號：八十九年度偵字
第五一九、六四六號），提起上訴，本院判決如左：
      主      文
原判決關於販賣第二級毒品暨定其應執行刑部分撤銷。
丁○○連續販賣第二級毒品，累犯，處有期徒刑拾年；扣案之安非他命合計驗餘淨重
拾肆點伍貳公克沒收銷燬之；扣案之門號為0000000000號之行動電話壹具
、安非他命外包裝袋伍個重壹點零伍公克、分裝袋肆個均沒收；販賣第二級毒品所得
新臺幣參萬壹仟伍佰元沒收之，如全部或一部不能沒收時，以其財產抵償之。
其他上訴駁回。
右開撤銷改判部分所處之刑與上訴駁回連續販賣第一級毒品所處無期徒刑，褫奪公權
終身；扣案之海洛因合計驗餘淨重零點玖伍公克沒收銷燬之；扣案之海洛因外包裝袋
肆個重零點柒捌公克、門號為0000000000與未扣案門號為0000000
000號之行動電話貳具均沒收，未扣案門號為0000000000號之行動電話
壹具，如全部或一部不能沒收時，追徵其價額；販賣第一級毒品所得新臺幣貳萬捌仟
元沒收之，如全部或一部不能沒收時，以其財產抵償之。應執行無期徒刑，褫奪公權
終身；扣案之海洛因合計驗餘淨重零點玖伍公克、安非他命合計驗餘淨重拾肆點伍貳
公克均沒收銷燬之；扣案之海洛因外包裝袋肆個重零點柒捌公克、安非他命外包裝袋
伍個重壹點零伍公克、分裝袋肆個、門號為0000000000與未扣案門號為0
000000000號之行動電話貳具均沒收，未扣案門號為0000000000
號之行動電話壹具，如全部或一部不能沒收時，追徵其價額；販賣第一級毒品所得新
臺幣貳萬捌仟元與販賣第二級毒品所得新臺幣參萬壹仟伍佰元均沒收之，如全部或一
部不能沒收時，以其財產抵償之。
      事      實
一、丁○○曾因違反麻醉藥品管理條例案件，經台灣高等法院判處有期徒刑七月確定
    ，於八十五年五月二十一日執行完畢，猶不知悔改。竟意圖營利，基於販賣第一
    級毒品海洛因之概括犯意，以門號為0000000000、00000000
    00號之行動電話作為約定交易毒品時間及地點之聯絡工具，供有意向其購買毒
    品之人與其聯絡，連續自民國八十八年六月間某日某時起至同年十一月間某日某
    時止，在嘉義市○○路一三七號等地，以每次新台幣（下同）三千元至五千元不
    等之價格販賣海洛因共六次予丙○○施用；於八十八年七月間某日在嘉義縣民雄
    鄉菁埔村一四０之三號乙○○住處，以一萬元之價格販賣海洛因一次予乙○○施
    用。丁○○另意圖營利，基於販賣第二級毒品安非他命之概括犯意，於八十八年
    九月二十日上午十時許，在彰化交流道附近之「明星保齡球館」內，以一萬五千
    元之價格，向綽號「黑狗」之不詳姓名住所而已成年男子，購入安非他命五小包
    （毛重一五˙八公克），除供自己吸食外，擬伺機出售，而於同日晚上十一時許
    ，在嘉義市○○路「全國汽車賓館」三一○號房內，經警查獲並扣得安非他命五
    小包毛重一五˙八公克（合計驗餘淨重一四‧五二公克，包裝重一˙○五公克）
    、小皮包一只內有預備供販賣毒品用之分裝袋四個、ＦＭ２四顆等物；其復以門
    號為0000000000之行動電話作為約定交易毒品時間及地點之聯絡工具
    ，供有意向其購買毒品之人與其聯絡，連續於八十八年七月間某日，在乙○○上
    開住處，以八千元之價格販賣安非他命予乙○○一次，又於同年十月中旬某日在
    上址，以五千元之價格販賣安非他命予乙○○一次，又自八十八年十一月初某日
    起至同年十二月十五日止，在嘉義縣民雄鄉菁埔村一四０之三號乙○○住處，以
    每次一至二千元之價格販賣安非他命共五次予乙○○施用（由檢察官另案偵辦）
    嗣經警分別於八十八年十一月十六日十五時許及同年十二月二十一日十時三十分
    許，在嘉義縣民雄鄉菁埔村一四０之三號處查獲乙○○始供出；丁○○復於八十
    八年十二月二十日下午五、六時，由吳登貴（另行審結）以前開方式聯絡後，在
    國道高速公路新營交流道附近，以五千元之價格販賣安非他命一包予吳登貴交付
    蕭順元施用（實係蕭順元出資經由吳登貴介紹及聯絡後，二人共同前往約定交易
    地點，蕭順元在旁等候，由吳登貴出面完成交易，再將購得之安非他命交付蕭順
    元）；又於八十八年十二月二十二日晚上十一時許，由蕭順元自行以前開方式聯
    絡，在嘉義市○○街「統一超市」前，丁○○以八千五百元之價格販賣安非他命
    二包予蕭順元施用（由檢察官另案偵辦）。嗣於八十八年十二月二十四日中午十
    一時三十分許，在嘉義市○○路六十六巷十一號處經警查獲蕭順元，經由其供述
    ，再循線查獲吳登貴，復由吳登貴帶同警員於八十八年十二月二十四日下午三時
    三十分許，在嘉義市○○路與志昇街口盤查臨檢丁○○所駕駛車牌號碼７Ｈ─○
    二○一號自小客車，當場自丁○○身上查獲毒品海洛因四包毛重約一．五公克（
    合計驗餘淨重○．九五公克，包裝重○．七八公克），並自前開自用小客車內查
    扣得其供販賣毒品所用門號為0000000000之行動電話一具。
二、案經嘉義縣警察局移請臺灣嘉義地方法院檢察署檢察官偵查起訴及移送併辦。
      理      由
一、上訴人即被告丁○○固坦承有使用過門號為0000000000、00000
    00000號之行動電話，在「全國汽車賓館」三一○號房內，經警查獲之安非
    他命係向綽號「黑狗」男子購買的等情不諱，惟矢口否認有何販賣毒品海洛因及
    安非他命之犯行，並辯稱：門號為0000000000、000000000
    0號之行動電話都是我買的，供同居人甲○○使用，我只是偶爾使用。我固曾幫
    證人丙○○買毒品或一起買毒品，電話中亦是叫他自己去向乙○○買，但我未曾
    販賣毒品予證人丙○○。且因我介紹丙○○向證人乙○○買毒品，丙○○被警查
    獲，供出毒品係向乙○○買的，致乙○○亦遭警查獲而不滿，渠始供稱毒品係向
    我買受，實際上我未販賣毒品予乙○○；又我雖認識無登貴，但並不認識證人蕭
    順元，亦未賣毒品予蕭某云云。經查：
（一）被告如何於前揭時、地，以前開行動電話為聯絡工具，連續販賣海洛因予證人
      丙○○施用等事實，業據證人丙○○於警訊時證稱：「：：：於八十八年十一
      月八日以前所施打之一級毒品海洛因係向綽號「寶存」之男子購得（經指認相
      片為丁○○）」、「我自開始施打毒品海洛因（八十八年六月間），即向丁○○購得毒品施打：：：」、「我向丁○○購得約六次一級毒品海洛因：：：每
      次購得三千至五千元新台幣不等之海洛因施用，聯絡方式皆為撥000000
      0000、0000000000等電話與丁○○約定地點，有幾次交易地點
      在嘉義市○○路一三七號：：：」等語明確（見嘉義縣警察局嘉縣警刑偵字第
      一六七八五號警卷第六頁反面、第七頁），且有指認相片二張附卷足稽（見前
      開警卷第九頁），並有被告於八十八年十月七日以門號為000000000
      0號之行動電話向丙○○發話稱：「勇仔（丙○○），商量一下，我現在要上
      去（彰化上手購毒），欠一元半（指一萬五千元）。」，丙○○答稱：「欠多
      少，現再要二五（指二萬五千元）。」，被告稱：「我去不用到傍晚就可以回
      來，現再我這邊還有一點（指一級毒品），可以先拿給你止一下（毒癮），我
      現在都沒有（錢）了，你也知道，你有辦法就幫一下（指先拿錢後取毒品）。
      」，又於八十八年十月八日以同一行動電話向丙○○發話稱：「喂！阿勇仔（
      丙○○），還有嗎？（指毒品）」，丙○○答稱：「剩下乙次啦。」，被告發
      話稱：「我現在還有些東西（毒品），．．．現在我拿過去給你，．．．。」
      ，丙○○答稱：「你現在要過來嗎！」，又丙○○發話稱：「喂！你現在「宋
      姐」那裡嗎！（嘉義市○○路一三七號）」，被告以上開行動電話答稱：「對
      啦。」丙○○又稱：「那我現在過去拿好嗎！（毒品）我騎車過去。」，此有
      違反毒品危害防制條例案通訊監察譯文表在卷可資佐證（見同上警卷第十二頁
      正面、第十四頁正面）。又被告如何於前揭時、地，以前開行動電話為聯絡工
      具，販賣海洛因予證人乙○○施用等事實，業據證人乙○○於警訊時證稱：「
      我於八十八年七月間．．．向丁○○．．．一次購得一級毒品海洛因新台幣一
      萬元：：：」、「聯絡方式為丁○○駕車至我修理廠（住處）販賣給我。」、
      「警方於右列時地在我住處（民雄鄉菁埔村一四○之三號）查獲：：：」等情
      明確（見嘉義縣警察局嘉縣警刑偵字第一六八五九號警卷第一頁反面、第二頁
      反面），且有指認相片二張附卷足稽（見上開警卷第三頁）。並有乙○○同居
      女有曾子芬於八十八年十月二十二日打電話給被告，由被告以門號為0000
      000000號之行動電話受話，曾子芬發話稱：「喂！我找寶存仔（被告）
      」，被告之女友甲○○答稱：「等一下」，曾子芬發話稱：「存仔，那個我們
      還欠你多少！」，被告答稱：「欠很多呢，那天軒仔（指乙○○）拿了（購）
      二個與「細仔」（指一級毒品），只給我三千元」，曾子芬問稱：「那要總共
      多少呢！」，被告答稱：「總共一萬七」，曾子芬問稱：「你說多少！說清楚
      一點」，被告答稱：「那天軒仔（指乙○○）拿（購）．．．．，一個「細仔
      」（指一級毒品），「細仔」一萬元，．．．」，此有違反毒品危害防制條例
      案通訊監察譯文表在卷可資佐證（見嘉義縣警察局嘉縣警刑偵字第一六七八五
      號警卷第二十六頁）。再參以被告於警訊中供稱：「我認識丙○○，係經由我
      女朋友甲○○介紹認識的，沒有仇恨」等語（見嘉義縣警察局嘉縣警刑偵字第
      一六七八五號警卷第二頁反面），「我認識乙○○，是朋友關係，沒有仇恨，
      我不知道他何以要指證我販毒」等語（見嘉義縣警察局嘉縣警刑偵字第一六八
      五九號警卷第四頁反面），又於本院調查中供述與證人丙○○、乙○○夙無仇
      隙（見本院九十年三月十五日訊問筆錄），並經證人丙○○、乙○○證實（見
      嘉義縣警察局嘉縣警刑偵字第一六七八五號警卷第七頁反面、臺灣嘉義地方法
      院檢察署八十八年度偵字第八○八六號卷第六六頁正面），是則證人丙○○、
      乙○○既與被告為舊識，且彼此間無何仇隙，衡諸經驗法則，上開證人應無予
      以誣陷之理。此外，復有扣案之其供販賣毒品所用門號為000000000
      0之行動電話一具與海洛因四包毛重約一．五公克（合計驗餘淨重○．九五公
      克，包裝重○．七八公克）可資佐證。而扣案白粉四包經送往法務部調查局檢
      驗結果，該白粉四包係第一級毒品海洛因，合計淨重○‧九五公克，包裝重○
      ‧七八公克，此有法務部調查局八十九年一月十七日（８９）0000000
      0號鑑定通知書一份附卷可憑（見原審卷一第三十五頁），足見被告確有連續
      販賣第一級毒品海洛因予證人丙○○、乙○○之犯行，殆無疑問。雖被告之同
      居人甲○○於警訊及本院調查中陳稱：門號為0000000000之行動電
      話一具是我在使用，該支電話係丁○○所有交給我使用的等語（見嘉義縣警察
      局嘉縣警刑機字第一七０九六號警卷第五頁正面、本院九十年三月一日訊問筆
      錄），然被告於本院調查中坦稱亦有使用該電話乙情（見本院九十年二月十五
      日訊問筆錄），參以上開違反毒品危害防制條例案通訊監察譯文表有記錄被告
      使用該電話之事實在卷可資佐證，顯見甲○○上開說詞不實，無足採為被告有
      利認定之依據。又由上開違反毒品危害防制條例案通訊監察譯文之記載，雖可
      知被告有於八十八年十月十四日以電話指示丙○○如何駛往乙○○住處，及丙○○分別於同年十月三十一日、十一月七日、十一月八日及十一月十四日有直
      接以電話聯絡向乙○○購買海洛因（此部分經原審法院以八十八年訴字第七七
      七號審理中，乙○○刻遭通緝中，此經本院調取該卷核閱無訛），然此僅足證
      丙○○有時有向乙○○購買海洛因之情，尚難執此遽謂丙○○、乙○○無於上
      揭時地互通有無有時轉向被告購買海洛因之事實。因之，證人丙○○於本院調
      查中改證稱：第一次是被告幫我向乙○○購買海洛因，第二次之後係我直接與
      乙○○購買等語（見本院九十年三月十五日訊問筆錄），顯係混淆事實而為事
      後畏事迴護被告之避重就輕之詞，無足採取。
（二）又被告如何於前揭時、地，以前開門號為0000000000之行動電話為
      聯絡工具，連續販賣安非他命予證人乙○○施用等事實，業據證人乙○○於八
      十八年十一月十六日十五時許經警查獲時證稱：我於八十八年七月間．．．向
      丁○○．．．一次購得．．．二級毒品安非他命新台幣八千元，另一次只購得
      二級毒品新台幣五千元」、「我所購得之時間為八十八年十月中旬及八十八年
      七月間，聯絡方式為丁○○駕車至我修理廠（住處）販賣給我。」等情明確（
      見嘉義縣警察局嘉縣警刑偵字第一六八五九號警卷第二頁反面），且有指認相
      片二張附卷足稽（見上開警卷第三頁）。又於八十八年十二月二十一日十時三
      十分許經警查獲時證稱：「我自八十八年十一月初開始向丁○○購買二級毒品
      ，前後約五次，每次均在新台幣一、二千元之間，最後乙次在八十八年十二月
      十五日，我都是打他的0000000000號行動電話，他就會將毒品送到
      我的現住地。」等語（見嘉義縣警察局嘉縣警刑偵字第一三０四八號警卷第四
      頁），並經證人即乙○○同居之女友曾子芬於警訊中證稱：我所施用之第二級
      毒品安非他命來源，係與同居人乙○○共資向丁○○所購買」，「每次都是由
      同居人乙○○出面聯絡丁○○而購得」等語明確（見同上卷第七頁正面），
      並有曾子芬於八十八年十月二十二日打電話給被告，由被告以門號為0000
      000000號之行動電話受話，曾子芬發話稱：「喂！我找寶存仔（被告）
      」，被告之女友甲○○答稱：「等一下」，曾子芬發話稱：「存仔，那個我們
      還欠你多少！」，被告答稱：「欠很多呢，那天軒仔（指乙○○）拿了（購）
      二個與「細仔」（指一級毒品），只給我三千元」，曾子芬問稱：「那要總共
      多少呢！」，被告答稱：「總共一萬七」，曾子芬問稱：「你說多少！說清楚
      一點」，被告答稱：「那天軒仔（指乙○○）拿（購）二個「粗仔」（指二級
      毒品），一個「細仔」（指一級毒品），「細仔」一萬元，「粗仔」二個八千
      元，．．．」，此有違反毒品危害防制條例案通訊監察譯文表在卷可資佐證（
      見嘉義縣警察局嘉縣警刑偵字第一六七八五號警卷第二十六頁）。又被告如何
      於前揭時、地，連續販賣安非他命予證人蕭順元（其中一次係由吳登貴出面買
      受）施用，及蕭順元遭警查獲，經由其供述，再循線查獲吳登貴，復由吳登貴
      帶同警員於前開時、地查獲丁○○並查扣得毒品海洛因四包重約一．五公克等
      事實，業據證人蕭順元於警訊時證述明確（見嘉義縣警察局嘉縣警刑機字第一
      七０九六號警卷第八之一至八之三頁），核與共同被告吳登貴於警訊時供述大
      致相符（見前揭卷第七頁），且有扣案之毒品海洛因四包（毛重約一．五公克
      ）、行動電話一具可資佐證。至證人蕭順元雖翻異前詞，於原審法院審理時證
      稱並不認識被告，亦未向被告購買毒品等語云云（見原審（二）卷第二四三頁
      ）。惟當事人或證人於案發時之供述較少權衡利害得失或受他人干預，依經驗
      法則，較之事後翻異之詞為可信，此即所謂案重初供，故除非有事證可證明當
      事人或證人嗣後更異之詞與事實相符或其初供係屬虛偽者外，自不得任意捨棄
      初供而不採，此有最高法院八十二年度台上字第五三一一號、八十三年度台上
      字第三二四三號判決可供參考；是證人蕭順元於原審法院所為事後迴護被告之
      證詞，核與前揭事證不符，且揆諸前揭說明，尚難據為有利被告之認定。再者
      ，被告如何於前揭時、地，向綽號「黑狗」之不詳姓名住所而已成年男子，購
      入安非他命五小包毛重一五˙八公克（合計驗餘淨重一四‧五二公克，包裝重
      一˙○五公克），而於同日晚上十一時許，在嘉義市○○路「全國汽車賓館」
      三一○號房內，經警查獲並扣得安非他命五小包、小皮包一只內有毒品分裝帶
      四個、ＦＭ２四顆等物等事實，業據被告於警訊時及本院調查時坦承不諱，復
      有扣案之前開物品可資佐證；而前開扣案物品經送往法務部調查局檢驗結果，
      結晶五包均係甲基安非他命，合計淨重一四‧五二公克，包裝重一˙○五公克
      ，藥錠四顆均係俗稱ＦＭ２之第三級毒品，分裝袋四個均無毒品反應，此有法
      務部調查局八十九年五月十五日（８９）陸（一）字第八九○二七五八八號檢
      驗通知書一份附於原審卷可憑（見原審（一）卷第一一０頁）；而販賣毒品罪
      ，不以販入之後復行賣出為構成要件，只須以營利為目的將毒品販入或賣出，
      有一於此，其犯罪即經完成；被告遭警查獲時所起出之前開安非他命五包（淨
      重一四‧五二公克，包裝重一˙○五公克）、分裝袋四個，顯係供其販賣或預
      備供販賣安非他命所用，蓋前開安非他命之數量顯非被告一人短時間內可吸食
      完畢，且僅其一人施用亦無需四個分裝袋分裝，且分裝袋既係供其分裝吸食安
      非他命所用，其為何未攜帶分裝後之份量外出？反係隨身攜帶數量可供長期或
      多人吸食之安非他命及一般吸食者無須隨身攜帶之四個分裝袋外出，足認前開
      物品確係被告供販賣或預備供販賣安非他命所用。是則以上相互參證，益見被
      告確有販賣第二級毒品安非他命之犯行，殆屬明甚。
（三）第一級毒品海洛因與第二級毒品安非他命皆物稀價昂，取得不易，且為政府嚴
      予查緝取締之違禁物，而非法販賣海洛因之刑責甚重，苟無利潤可圖，衡情應
      無甘冒被查緝法辦重刑之危險而無端平價供應他人，基上說明，堪認本件被告
      販入海洛因及安非他命之價格必較販出之價格低廉，或以同一價格而減少海洛
      因及安非他命之份量，而有從中賺取差額利潤圖利之意圖及事實，此應屬合於
      論理法則且不違背社會通常經驗之理性判斷，是其有營利之意圖甚明。況所謂
      「販賣」不以販入之後，復行賣出為要件，祇須以營利為目的，購入或賣出有
      一於此，其犯罪即屬成立，不以果已得利為必要（最高法院二十五年度非字第
      一二三號、六十七年度台上字第二五○○號、六十八年度台上字第六○六號判
      例參照）。
    綜上所述，被告所辯無非事後圖卸刑責之詞，不足採信，本件事證明確，被告犯
    行洵堪認定。
二、按海洛因為第一級毒品，安非他命為第二級毒品，毒品危害防制條例第二條第二
    項第一款、第二款定有明文；核被告丁○○所為，係犯毒品危害防制條例第四條
    第一項之販賣第一級毒品罪與同條第二項之販賣第二級毒品罪。被告連續販賣第
    二級毒品安非他命之移送併案部分，因與起訴部分有連續犯裁判上一罪之關係，
    自為起訴效力所及，本院得一併審究，附此敘明。查被告持有毒品海洛因、安非
    他命之低度行為，應分別為其販賣毒品海洛因、安非他命之高度行為所吸收，不
    另論罪。其先後多次販賣海洛因、安非他命之行為，均時間緊接，犯罪構成要件
    相同，顯均係基於概括犯意為之，均屬連續犯，應依刑法第五十六條之規定，以
    一罪論，並均加重其刑；惟販賣第一級毒品罪，其最高法定刑為死刑或無期徒刑
，而販賣第二級毒品罪，其最高法定刑為無期徒刑，依刑法第六十四條及第六十
    五條規定，死刑、無期徒刑不得加重，爰就其販賣第二級毒品罪有期徒刑部分加
    重之。復查被告曾因違反麻醉藥品管理條例案件，經台灣高等法院判處有期徒刑
    七月確定，於八十五年五月二十一日執行完畢，有臺灣高等法院被告全國前案紀
    錄表及臺灣嘉義地方法院檢察署刑案資料查註紀錄表各一份在卷可憑，其於前案
    有期徒刑執行完畢後，五年之內再犯本案有期徒刑以上之罪，係屬累犯，應依刑
    法第四十七條之規定加重其刑，並就其販賣第二級毒品罪之有期徒刑部分遞加之
    （因死刑、無期徒刑不得加重，業如前述）。又查被告所犯前開二罪間，犯意各
    別，犯罪構成要件互殊，應予分論併罰。
三、原審認被告販賣第一級毒品部分之罪證明確，因予適用毒品危害防制條例第四條
    第一項、第十八條第一項前段、第十九條第一項，刑法第十一條前段、第五十六
    條、第四十七條、第三十七條第一項等規定，並審酌被告素行、犯罪之動機、目
    的、手段、所犯販賣毒品之數量，殘害他人身心健康至鉅，惟其尚非販賣毒品之
    大盤商，且販賣時間之久暫，所得之多寡及犯後態度等一切情狀，量處被告無期
    徒刑，並應依刑法第三十七條第一項之規定，併宣告褫奪公權終身。按毒品危害
    防制條例第十八條第一項所規定之「毒品」，應以毒品之本身為限，並不及於外
    包裝；而毒品之外包裝有防止毒品裸露、逸出及潮濕之功用，並便於攜帶及運輸
    ，其係供販賣、運輸毒品所用之物，至為顯然，此有最高法院八十八年度台上字
    第五○三三號、八十九年度台上字第一七八號判決可供參酌；查扣案之白粉四包
    經送往法務部調查局檢驗結果，該白粉四包係第一級毒品海洛因，合計淨重○‧
    九五公克，包裝重○‧七八公克，此有前開法務部調查局鑑定通知書可憑，該海
    洛因不問屬於犯人與否，應依毒品危害防制條例第十八條第一前段之規定沒收銷
    燬之。再按前開毒品海洛因之外包裝袋四個重○‧七八公克，揆諸前揭說明，分
    屬被告供販賣第一級毒品犯罪所用之財物；又扣案之門號為000000000
    0與未扣案門號為0000000000號行動電話二具，均屬被告供販賣第一
    級毒品犯罪所用之財物，應依毒品危害防制條例第十九條第一項之規定宣告沒收
    ；且前開物品既經扣案，於本件裁判時仍存在且在扣押中，即無「全部或一部不
    能沒收」之情形，自毋庸為追徵其價額或以其財產抵償之諭知，惟未扣案門號為
    0000000000號行動電話一具，如全部或一部不能沒收，仍應追徵其價
    額。另按沒收物如全部或一部不能沒收時，應追徵其價額者，必限於沒收物為金
    錢以外之物而無法沒收時，始應追徵其價額，如沒收物為金錢而無法沒收時，則
    應以其財產抵償之，不生追徵其價額之問題；被告以每次三千至六千元之代價販
    賣第一級毒品海洛因六次予證人丙○○之事實，業如前述，則以最少之三千元計
    算，其就此部分所得共為一萬八千元，而被告因販賣第一級毒品海洛因予證人乙○○所得為一萬元，亦據證人乙○○證述在卷，則被告因販賣第一級毒品海洛因
    所得共為二萬八千元，應依毒品危害防制條例第十九條第一項之規定沒收之，如
    全部或一部不能沒收時，以其財產抵償之。末按前開扣案之海洛因送驗後，檢驗
    機關即法務部調查局取樣化驗，此部分毒品當業已因化驗而滅失不存在，自毋庸
    為沒收銷燬之宣告，併予敘明。本院經核原判決就此部分認事用法，核無違誤，
    量刑亦稱妥適。被告上訴意旨空言否認犯罪而指摘原判決此部分有不當之處，非
    有理由，應予駁回。又原審認被告所犯販賣第二級毒品部分之罪證明確，因予論
    罪科刑，固非無見，惟（１）原判決對於被告於八十八年七月間某日，在乙○○
    上開住處，以八千元之價格販賣安非他命予乙○○一次，又於同年十月中旬某日
    在上址，以五千元之價格販賣安非他命予乙○○一次等部分（八十八年度偵字第
    七九三五號），漏未予以審究，顯有未洽。（２）原判決就被告連續販賣第二級
    毒品安非他命之移送併案之未經起訴部分，何以得一併予以審判，其判決未予說
    明所依據之理由，亦有未洽。被告上訴意旨，仍執前詞否認犯罪，指摘原判決不
    當，雖無理由，惟原判決此部分既有上述可議，自無足維持，應由本院將原判決
    此部分撤銷改判。爰審酌被告素行不佳、販賣安非他命牟取暴利之犯罪動機及其
    犯罪目的、手段與販賣安非他命予他人施用不僅戕害施用者之身心且益滋生犯罪
    等所生損害，及其販賣安非他命之數量、金額，暨犯後猶飾詞否認犯行之態度等
    一切情狀，量處如主文第二項所示之刑。扣案結晶五包均係甲基安非他命，合計
    淨重一四‧五二公克，包裝重一˙○五公克，此有前開法務部調查局八十九年五
    月十五日（８９）陸（一）字第八九○二七五八八號檢驗通知書可憑；該安非他
    命不問屬於犯人與否，應依毒品危害防制條例第十八條第一前段之規定沒收銷燬
    之。再按前開毒品安非他命之外包裝袋五個，揆諸前揭說明，屬被告供販賣第二
    級毒品犯罪所用之財物；又扣案之門號為0000000000號行動電話一具
    ，亦屬被告供販賣第二級毒品犯罪所用之財物，均應依毒品危害防制條例第十九
    條第一項之規定宣告沒收；且前開物品既經扣案，於本件裁判時仍存在且在扣押
    中，即無「全部或一部不能沒收」之情形，自毋庸為追徵其價額或以其財產抵償
    之諭知。復按前開分裝袋四個為被告所有，業據被告供述在卷，並有搜索扣押證
    明筆錄一份附於警卷可憑，且屬被告預備供販賣第二級毒品犯罪所用之財物，應
    依刑法第三十八條第一項第二款之規定，宣告沒收。被告連續於八十八年七月間
    某日，在乙○○上開住處，以八千元之價格販賣安非他命予乙○○一次，又於同
    年十月中旬某日在上址，以五千元之價格販賣安非他命予乙○○一次，此二次所
    得計一萬三千元；又自八十八年十一月初某日起至同年十二月十五日止，在嘉義
    縣民雄鄉菁埔村一四０之三號乙○○住處，以以每次一千至二千元之價格販賣第
    二級毒品安非他命共五次予證人乙○○，業如前述，則以最少之一千元計算，此
    五次所得計五千元，則其販賣第二級毒品予證人乙○○所得總計為一萬八千元，
    另被告販賣第二級毒品安非他命予證人蕭順元施用部分，其中第一次由證人吳登
    貴出面以五千元買受，第二次則為八千五百元，業據證人吳登貴、蕭順元於警訊
    時證述明確，則此部分所得計為一萬三千五百元，以上被告因販賣第二級毒品安
    非他命所得共為三萬一千五百元，應依毒品危害防制條例第十九條第一項之規定
    沒收之，如全部或一部不能沒收時，以其財產抵償之。又扣案之小皮包一只並非
    違禁物，亦無證據足資證明為被告供犯本件犯罪或預備所用之物。又按沒收為從
    刑之一種，依主從不可分原則，應附隨於主刑而同時宣告之（最高法院七十八年
    度台非字第七二號判例參照）。而扣案ＦＭ２四顆無主刑之宣告，揆諸前揭說明
    ，爰不另宣告沒收。末按前開扣案之安非他命送驗後，檢驗機關即法務部調查局
    取樣化驗，此部分毒品當業已因化驗而滅失不存在，自毋庸為沒收銷燬之宣告，
    併予敘明。末者，按宣告之最重刑為無期徒刑者，不執行他刑，但罰金及從刑不
    在此限，刑法第五十一條第四款著有規定；上開撤銷改判部分所處之刑與上訴駁
    回連續販賣第一級毒品所處之刑，併定其應執行刑為無期徒刑，褫奪公權終身；
    扣案之海洛因合計驗餘淨重Ｏ．九五公克、安非他命合計驗餘淨重十四．五二公
    克均沒收銷燬之；扣案之海洛因外包裝袋肆個重Ｏ．七八公克、安非他命外包裝
    袋五個重一點Ｏ五公克、分裝袋肆個、門號為0000000000與未扣案門
    號為0000000000號之行動電話貳具均沒收，未扣案門號為00000
    00000號之行動電話壹具，如全部或一部不能沒收時，追徵其價額；販賣第
    一級毒品所得新臺幣二萬八千元與販賣第二級毒品所得新臺幣三萬一千五百元均
    沒收之，如全部或一部不能沒收時，以其財產抵償之。
據上論斷，應依刑事訴訟法第三百六十八條、三百六十九條第一項前段、第三百六十
四條、第二百九十九條第一項前段，毒品危害防制條例第四條第二項、第十八條第一
項前段、第十九條第一項，刑法第十一條前段、第五十六條、第四十七條、第三十八
條第一項第二款、第五十一條第四款、第九款，判決如主文。
本案經檢察官邱克斌到庭執行職務。
中    華    民    國      九十      年      四      月        十        日
                                  臺灣高等法院臺南分院刑事第一庭
                                      審判長法官  鄭    文    肅
                                            法官  黃    聰    明
                                            法官  王    浦    傑
右正本證明與原本無異。
如不服本判決，應於判決送達後十日內向本院提出上訴狀，其未敘述理由者並應於提
出上訴狀後十日內向本院補提理由書（應附繕本)。
                                      法院書記官  蔡    振    豐
中    華    民    國      九十      年      四      月        十八      日
附錄：本判決論罪科刑法條
毒品危害防制條例第四條第一項：
製造、運輸、販賣第一級毒品者，處死刑或無期徒刑；處無期徒刑者，得併科新台幣
一千萬元以下罰金。
毒品危害防制條例第四條第二項：
製造、運輸、販賣第二級毒品者，處無期徒刑或七年以上有期徒刑，得併科新台幣七
百萬元以下罰金。


司法院資訊處製作；財團法人民間司法改革基金會備份。
